臺灣雲林地方法院民事判決　　　　　　　100年度勞訴字第8號
原　　　告　江春生
被　　　告　社團法人中國國民黨
法定代理人　馬英九
訴訟代理人　黃文力律師
上列當事人間請求給付退職金等事件，本院於民國100 年8 月11
日言詞辯論終結，判決如下：
    主  文
原告之訴及假執行之聲請均駁回。
訴訟費用由原告負擔。
    事實及理由
一、原告主張：
  (一)原告江春生於民國62年間加入被告中國國民黨服務，自62年
    9 月5 日起至69年10月28日止，任職於中國造船股份有限公
    司，期間合計7 年1 個月，自72年6 月1 日起至86年11月1
    日止，任職於中國國民黨臺灣省雲林縣委員會，期間合計14
    年5 個月，自82年3 月22日起至91年12月9 日止，任職於雲
    林縣後備司令部斗六市後備軍人輔導中心，期間合計9 年8
    個月，自88年11月22日起至91年5 月5 日止，擔任雲林縣政
    府服務中心主任，期間合計2 年7 個月，自92年6 月3 日起
    至97年4 月30日止，任職斗六農產品市場股份有限公司，期
    間合計4 年10個月，自97年5 月1 日起至99年3 月1 日止，
    任職於雲林縣斗六市公所，期間合計1 年10個月，上開服務
    年資總計為30年6 個月。
  (二)按中國國民黨黨務幹部管理辦法第67條規定：「黨務專職幹
    部退職，給與一次退職金。一次退職金，以退職人員在職最
    後月份所領本俸為其基數，並按左列規定發給之：一、任職
    在五年以內者，每年給與一個基數，未滿一年以一年計。二
    、任職超過五年者，除給予五個基數外，自五年零一天起，
    每八個月加發一個基數，未滿八個月者，以八個月計。」原
    告投保薪資為新臺幣（下同）40,100元，年資為30年6 個月
    ，依上開辦法得請求之退職金為1,734,325 元。詎原告退職
    後，一再請求被告支付退職金，被告均置之不理，為此，提
    起本件訴訟，請求判決如聲明所示等語。
    並聲明：(一)被告應給付原告1,734,325 元，及自起訴狀繕本
    送達翌日起至清償日止，按年息百分之五計算之利息。(二)訴
    訟費用由被告負擔。(三)原告願供擔保，請准宣告假執行。
二、被告則以：原告係自72年6 月1 日起至86年11月1 日止，在
    被告中國國民黨所屬雲林縣委員會任職，其餘時間原告所任
    職務均與被告無涉；又原告於82年以前係專職擔任僱用司機
    ，嗣原告於82年間當選雲林縣議員後，未再專職擔任僱用司
    機，而係兼職司機；原告任職期間係屬僱用司機，應適用中
    國國民黨臺灣省委員會暨所屬縣市委員會司機管理規則，不
    適用中國國民黨黨務幹部管理辦法第67條規定。又原告請求
    退休金或退職金，已逾5 年之時效期間，被告依民法第144
    條第1 項規定，主張拒絕給付，故原告之訴並無理由等語，
    資為抗辯。
    並聲明：(一)原告之訴及假執行之聲請均駁回。(二)訴訟費用由
    原告負擔。(三)如受不利之判決，願供擔保，請准宣告免為假
    執行。
三、兩造不爭執之事實：
    原告自72年6月1日起至86年10月31日止，在中國國民黨臺灣
    省雲林縣委員會擔任司機。
四、得心證之理由：
    本件之爭點在於原告請求被告給付退職金，有無理由？
  (一)按利息、紅利、租金、贍養費、退職金及其他一年或不及一
    年之定期給付債權，其各期給付請求權，因五年間不行使而
    消滅，民法第126 條定有明文。又時效完成後，債務人得拒
    絕給付，民法第144 條第1 項亦有明文規定。
  (二)原告主張其自72年6月1日起在中國國民黨臺灣省雲林縣委員
    會擔任黨職，迄至86年11月1 日離職之事實，為被告所不爭
    執，並有中國國民黨臺灣省雲林縣委員會函、勞工保險卡、
    全民健康保險保險對象退保申報表等在卷可佐，自堪信為真
    正。而原告既自86年11月1日起，已自被告中國國民黨臺灣
    省雲林縣委員會離職，然原告遲至100年5月26日始提起本件
    訴訟，請求被告給付退職金，則原告所主張之退職金請求權
    ，顯已罹於前開法條所規定之5年時效。準此，被告以時效
    抗辯為由，拒絕給付，即非無據。
  (三)又原告於86年11月1 日自中國國民黨臺灣省雲林縣委原會離
    職後，雖曾先後於雲林縣後備司令部斗六市後備軍人輔導中
    心擔任輔導員，其後自88年11月22日起至91年5 月5 日在雲
    林縣政府擔任服務中心主任，之後自92年6 月3 日起至97年
    4 月30日在斗六農產品市場股份有限公司擔任總經理，然後
    自97年5 月1 日起至99年3 月1 日在斗六市公所擔任機要課
    員等職務。然查，雲林縣後備司令部斗六市後備軍人輔導中
    心輔導員、雲林縣政府服務中心主任、斗六農產品市場股份
    有限公司總經理、斗六市公所機要課員等職，均非黨職，而
    是公職，業據原告自承在卷，而被告係依人民團體法成立之
    人民團體，與上開政府機關、公司在性質上為各自獨立之權
    利主體，在法律上各自享有權利並負擔義務，服務年資自不
    得合併計算，原告將其於不同性質、人格各自獨立之法人工
    作期間之服務年資合併計算，顯有不當，自不足採。
  (四)綜上，原告主張之退職金請求權既已罹於時效，則被告以時
    效抗辯為由拒絕給付，尚非無據。從而，原告依據被告所訂
    之中國國民黨黨務幹部管理辦法第67條有關退職規定，請求
    被告給付退職金1,734,325 元，及自起訴狀繕本送達翌日起
    至清償日止，按年息百分之五計算之利息，為無理由，應予
    駁回。又原告之訴既經駁回，其假執行之聲請亦失所附麗，
    應併予駁回。
  (五)本件為判決基礎之事證已臻明確，兩造其餘攻擊防禦、立證
    方法，均與判決結果不生影響，毋庸一一論述，附此敘明。
五、訴訟費用負擔之依據：民事訴訟法第78條。
中    華    民    國   100    年    8     月    25    日
                  民事第一庭    法  官  冷明珍
以上正本係照原本作成
如對本判決上訴，須於判決送達後20日內向本院提出上訴狀。如
委任律師提起上訴者，應一併繳納上訴審裁判費。
中    華    民    國   100    年    8     月    25    日
                                書記官  曾玲玲